臺灣高等法院民事判決　　　　　　　　100年度上易字第466號
上　訴　人　台灣日光燈股份有限公司
法定代理人　李福褘
訴訟代理人　林言丞律師
被　上訴人　東菖企業股份有限公司
法定代理人　林清棋
訴訟代理人　林廷隆律師
上列當事人間給付貨款事件，上訴人對於民國100年3月30日臺灣
臺北地方法院第一審判決（99年度訴字第4824號）提起上訴，本
院於100年7月12日言詞辯論終結，判決如下：
    主  文
上訴駁回。
第二審訴訟費用由上訴人負擔。
    事實及理由
一、被上訴人起訴主張：上訴人自民國96年9月間起至97年1月間
    ，陸續向伊訂購燈具數批（下通稱系爭燈具），貨款總計新
    臺幣（下同）105萬7455元（下稱系爭貨款，兩造間之買賣
    契約關係，下通稱系爭契約）。伊均依系爭契約如期交付系
    爭燈具，惟上訴人迄未給付系爭貨款。經伊於98年10月8日
    以彰化西門郵局第54號存證信函（下稱系爭存證信函）催告
    上訴人給付。詎上訴人仍未為清償，迭經伊催討，均未獲置
    理，爰依系爭契約約定及民法第367條規定，請求上訴人給
    付系爭貨款等情，並聲明：(一)上訴人應給付伊105萬7455元
    ，及自支付命令送達之翌日起至清償日止，按週年利率5％
    計算之利息。(二)願供擔保以代釋明，請准宣告假執行。
二、上訴人則以：伊確向被上訴人訂購系爭燈具，且系爭貨款尚
    未給付，願以二成金額與被上訴人達成和解。另系爭貨款請
    求權已罹於時效，被上訴人寄發系爭存證信函後，未於6個
    月內起訴，伊為時效抗辯等語置辯，並聲明：被上訴人於原
    審之訴及假執行聲請均駁回。
三、本件經原審判決上訴人應給付被上訴人105萬7455元，及自
    99年8月24日起至清償日止，按週年利率5％計算之利息。上
    訴人不服原審判決，提起上訴，聲明為：(一)原判決廢棄。(二)
    被上訴人於原審之訴駁回。被上訴人則聲明：上訴駁回。
四、兩造不爭執之事項（見本院卷第36頁，並依判決格式修正或
    刪減文句，或依爭點論述順序整理內容）
（一）上訴人自96年9月間起至97年1月間，陸續向被上訴人訂購
      系爭燈具，系爭貨款合計105萬7455元。
（二）被上訴人於98年10月8日，即以系爭存證信函催告上訴人
      給付系爭貨款。
（三）上揭事項，並有兩造不爭執其形式真正（見本院卷第36頁
      ）之統一發票、系爭存證信函附卷可稽（分別見原審99年
      度司促字第19514號卷【下稱原審司促卷】第4頁至第6頁
      ），自堪信為真實。
五、經本院於100年6月16日與兩造整理並協議簡化之爭點為（見
    本院卷第36頁，並依本院論述之先後與妥適，而調整其順序
    、內容）
（一）系爭貨款請求權是否已罹於時效？
（二）被上訴人得否請求上訴人給付系爭貨款？得請求之金額若
      干？
六、茲就爭點分別論述如下
（一）系爭貨款請求權業已經時效消滅，然因上訴人承認而不得
      拒絕給付。
  １、被上訴人係以：參諸最高法院39年臺上字第1155號判例意
      旨，民法第127條第8款所示之債權，多發生於日常頻繁之
      交易，而賦與較短之時效期間，以促從速確定。但系爭燈
      具非屬日常頻繁交易之商品，故不應適用短期時效規定云
      云。
  ２、惟按，製造人所供給之產物代價請求權，因二年間不行使
      而消滅，此觀諸民法第127條第8款規定自明。所謂製造人
      所供給之產物代價，係指製造人供給其自己從事營業項目
      之產物代價而言（最高法院62年臺上字第1381號判例意旨
      參照）。
  ３、經查，參諸被上訴人公司登記之經營項目中，有照明設備
      製造業，此有被上訴人不爭執形式真正（見本院卷第36頁
      ）之公司及分公司基本資料查詢可佐（見本院卷第27頁）
      ；而被上訴人之工廠登記資料中，記載主要產品為照明設
      備，有被上訴人不爭執其形式真正（見本院卷第44頁）之
      工廠基本資料及工廠實地照片可證（見本院卷第52頁至第
      54頁）等情觀之，顯見被上訴人為系爭燈具之製造人，且
      系爭燈具為被上訴人製造之產物，堪予確定。
  ４、次查，上訴人自96年9月間起至97年1月間，陸續向被上訴
      人訂購系爭燈具等情，為兩造所不爭執（見上四之（一）
      所述），自堪認為實在。據此，上訴人係向被上訴人訂購
      系爭燈具，兩造間存在相當期間之交易關係，足見被上訴
      人於製造系爭燈具後，將系爭燈具出售並交付予上訴人，
      應屬民法第127條第8款規定之供給行為，而系爭貨款之債
      權請求權，即為被上訴人供給系爭燈具之代價請求權，至
      為明灼。
  ５、至於，最高法院39年臺上字第1155號判例意旨，乃闡示債
      權人非屬商人、製造人或手工業人，其因此所生之請求權
      與一般之請求權無異，應適用一般之長期時效規定，而不
      包括於民法第127條第8款所定短期時效之內。然而，被上
      訴人乃系爭燈具之製造人，要與該判例所示前提不符，已
      難比附援引。況且，兩造間之交易次數甚多，持續時間亦
      長，與該判例揭示之日常頻繁交易，亦有相類之處，賦予
      較短之時效期間以促從速確定，當合於立法意旨。準此，
      系爭貨款債權請求權應適用民法第127條第8款之2年短期
      時效規定，洵堪認定。
  ６、復查，被上訴人主張：系爭貨款分五批，其得請求貨款之
      日期分別為97年1月15日、同年2月15日、同年3月15日、
      同年4月15日及同年5月15日等情，為上訴人所無異詞（均
      見本院卷第43頁），當堪信為真正。
  ７、另按，消滅時效，自請求權可行使時起算。民法第128條
      前段規定甚明。準此，系爭燈具之貨款請求權，應分別自
      上６所示得請求貨款之日期起算，應可確定。是故，系爭
      貨款債權之請求權時效，分別應於99年1月15日、同年2月
      15日、同年3月15日、同年4月15日、同年5月15日即行屆
      至，亦堪認定。然而，被上訴人卻至99年8月3日始起訴請
      求（見原審司促卷第1頁），顯罹於2年時效，至為明悉。
  ８、再按，消滅時效，因請求而中斷；惟時效因請求而中斷者
      ，若於請求後六個月內不起訴，視為不中斷，此觀諸民法
      第129條第1項第1款、第130條等規定即明。查被上訴人曾
      於98年10月8日以系爭存證信函催告上訴人給付（見原審
      司促卷第6頁），然遲於99年8月3日方聲請核發支付命令
      ，顯未於6個月內起訴，自不生時效中斷之效力，併此指
      明。
  ９、第按，請求權已經時效消滅，債務人仍為履行之給付者，
      不得以不知時效為理由，請求返還；其以契約承認該債務
      或提出擔保者亦同。民法第144條第2項定有明文。而民法
      第129條第1項第2款所謂之承認，為認識他方請求權存在
      之觀念表示，僅因債務人一方行為而成立，此與民法第14
      4 條第2項後段所謂之承認，須以契約為之者，性質迥不
      相同。又債務人於時效完成後所為之承認，固無中斷時效
      之可言，然既明知時效完成之事實而仍為承認行為，自屬
      拋棄時效利益之默示意思表示（最高法院50年臺上字第28
      68號判例意旨參照）。
  10、被上訴人再以：上訴人之原審訴訟代理人郭展志曾表明不
      抗辯時效部分，顯係於時效完成後，明白表示拋棄時效利
      益，而承認系爭貨款債權等語。上訴人則辯以：郭展志以
      為時效尚未完成，若繼續主張抗辯時效不會成立，應認郭
      展志係不主張時效抗辯，而非拋棄時效利益；且郭展志為
      該陳述時，不知時效已完成，不生默示拋棄時效利益之效
      果；況拋棄時效利益應由上訴人本人為之，郭展志僅為訴
      訟代理人，非上訴人之意思表示代理人，又係於法庭為陳
      述，非對被上訴人為拋棄之意思表示云云。
  11、經按，訴訟代理人，應於最初為訴訟行為時，提出委任書
      。訴訟代理人就其受委任之事件有為一切訴訟行為之權。
      但捨棄、認諾、撤回、和解、提起反訴、上訴或再審之訴
      及選任代理人，非受特別委任不得為之。民事訴訟法第69
      條第1項本文、第70條第1項分別定有明文。由是而論，於
      訴訟程序中為訴訟行為，有同時發生私法上之效果者，應
      認受特別委任之訴訟代理人，亦有權為之。蓋就訴訟標的
      之捨棄、認諾或為撤回、和解等訴訟行為，其效力逾於發
      生私法效果之法律行為。是依舉輕以明重之法理，受特別
      委任之訴訟代理人自有權代理本人為私法效果之法律行為
      ，至為明確。
  12、又查，上訴人於原審即委任郭展志為訴訟代理人，並有民
      事訴訟法第70條第1項但書及第2項所列各行為之特別代理
      權，此有民事委任狀附卷可稽（見原審卷第32頁）。以故
      ，揆諸上11之規定及說明意旨，郭展志有權代理上訴人為
      私法效果之法律行為，應屬明悉。因此，上訴人謂拋棄時
      效利益應由上訴人本人為之云云，要非可取，至屬明灼。
  13、且查，郭展志於原審99年12月29日言詞辯論時，即為時效
      抗辯；於被上訴人主張曾以系爭存證信函催告時，郭展志
      表明就系爭存證信函部分再為確認等節，有該日言詞辯論
      筆錄可參（見原審卷第34頁）。基此可知，郭展志對於系
      爭貨款債權請求權已罹於時效，應有充分認識，堪予確定
      。蓋上訴人係於99年8月13日收受系爭貨款債權請求之支
      付命令（見原審司促卷第17頁），並於同年8月27日為聲
      明異議狀（見原審卷第3頁），郭展志且為時效抗辯，即
      可明悉。
  14、然而，郭展志於被上訴人提出系爭存證信函及上訴人收受
      之原本後，即於100年1月10日原審言詞辯論時表明「時效
      部分不抗辯了」（見原審卷第36頁）。是其真意應包括：
      於本件訴訟程序，不就系爭貨款債權之請求權為時效抗辯
      ；明知系爭貨款債權之請求權已罹於時效之事實，而仍為
      承認之法律行為。蓋郭展志先於99年12月29日到庭為時效
      抗辯，而系爭存證信函係於98年10月間即到達上訴人，亦
      為上訴人所明知，足徵郭展志、上訴人於100年1月10日就
      系爭貨款債權請求權罹於時效，且未有時效中斷之事由，
      應屬明知。乃郭展志既明確表明不抗辯時效，自有拋棄時
      效利益之默示意思表示，被上訴人當日亦到庭為言詞辯論
      ，衡諸一般經驗，堪認其就上訴人拋棄時效利益之意思表
      示未為異議，且續行本件訴訟程序，當有受領該拋棄時效
      利益之意思表示，而認兩造就此已成立契約，至為明悉。
  15、末查，上訴人雖於原審100年3月14日復表明「要作時效抗
      辯」云云（見原審卷第46頁）。惟郭展志既以契約承認系
      爭貨款債權請求權，且不為時效抗辯，業如上12至14所述
      ，則上訴人於其後再為時效抗辯，依上９所示之規定及說
      明意旨，自非可採。職是之故，系爭貨款請求權雖已經時
      效消滅，然因上訴人承認，而不得拒絕給付，洵堪認定。
（二）被上訴人得請求上訴人給付系爭貨款及其法定遲延利息。
  １、經查，上訴人自96年9月份起至97年1月份間，陸續向被上
      訴人訂購系爭燈具，系爭貨款合計105萬7455元等節，為
      兩造所不爭執（見上四之（一）所述），並有統一發票5
      紙、系爭存證信函及其回執等件（均影本）附卷為證（見
      原審卷第23至25頁、第37頁），自堪認為實在。
  ２、次查，上訴人對於系爭貨款尚未給付之事實，並無異詞（
      見原審卷第36頁，本院卷第87頁背面），亦當認為真正。
      是以，被上訴人依系爭契約關係，請求上訴人給付系爭貨
      款，應屬有據。
  ３、再按，給付無確定期限者，債務人於債權人得請求給付時
      ，經其催告而未為給付，自受催告時起，負遲延責任。其
      經債權人起訴而送達訴狀，或依督促程序送達支付命令，
      或為其他相類之行為者，與催告有同一之效力；遲延之債
      務，以支付金錢為標的者，債權人得請求依法定利率計算
      之遲延利息，民法第229條第2項、第233條第1項前段分別
      定有明文。
  ４、另查，被上訴人既得依系爭契約約定，請求上訴人給付系
      爭貨款，則揆諸上開規定，被上訴人請求上訴人給付自支
      付命令送達日（99年8月23日，見原審司促卷第18頁）翌
      日，即99年8月24日起至清償日止，按週年利率5％計算之
      利息，亦應准許。是故，被上訴人得請求上訴人給付系爭
      貨款及其法定遲延利息，堪予認定。
七、綜上所述，被上訴人之主張，應屬可採。上訴人所為抗辯，
    則均無可取。從而，被上訴人本於系爭契約約定，請求上訴
    人給付系爭貨款及法定遲延利息，均為有理由，應予准許。
    是則，原審判命上訴人如數給付，部分理由雖有未盡，但結
    論並無二致，仍應維持。上訴意旨指摘原判決不當，求予廢
    棄改判，為無理由，應予駁回。
八、本件事證已臻明確，至於未論述之爭點；兩造其餘之攻擊或
    防禦方法；未經援用之證據，經本院斟酌後，認為均不足以
    影響本判決之結果，自無一一詳予論駁之必要，併此敘明。
九、據上論結，本件上訴為無理由，依民事訴訟法第449條、第
    78條，判決如主文。
中    華    民    國   100    年    7     月    26    日
                  民事第五庭
                        審判長法  官  李錦美
                              法  官  黃雯惠
                              法  官  鍾任賜
正本係照原本作成。
不得上訴。
中    華    民    國   100    年    7     月    26    日

                              書記官  吳金來